【裁判字號】    99,台上,4070
【裁判日期】    990630
【裁判案由】    誣告等罪
【裁判全文】
最高法院刑事判決            九十九年度台上字第四０七０號
上  訴  人  台灣高等法院台南分院檢察署檢察官
被      告  甲○○
上列上訴人因被告誣告等罪案件，不服台灣高等法院台南分院中
華民國九十九年三月二十五日第二審更審判決（九十八年度上更
(一)字第二九六號，起訴案號：台灣台南地方法院檢察署九十七年
度偵字第一０一二號），提起上訴，本院判決如下：
    主  文
原判決撤銷，發回台灣高等法院台南分院。
    理  由
本件原判決以公訴意旨略以：被告甲○○意圖使乙○○受刑事處
分，明知其並未委託乙○○於民國九十五年八月十六日將拆除執
照交予蕭振峰，亦未委託乙○○向蕭振峰取回所欠尾款新台幣（
下同）三十六萬元，竟於九十五年八月三十一日，至台灣台南地
方法院檢察署對乙○○提出侵占罪之告訴。嗣甲○○於同年十二
月一日，在台灣台南地方法院檢察署九十五年度偵字第一六六一
０號侵占案件（以下或稱另案）偵查中，以證人身分具結後，證
稱：伊有託乙○○將拆除執照交予蕭振峰，並請乙○○向蕭振峰
收取三十六萬元，但最後乙○○並未將三十六萬元交予伊等語，
而為虛偽不實之證述。又上開案件，經台灣台南地方法院檢察署
檢察官於九十六年二月五日依法提起公訴，被告復於九十六年六
月二十二日，在台灣台南地方法院九十六年度易字第三三二號侵
占案件審理時，以證人身分具結後，證稱：伊將拆除執照交予乙
○○，並委託乙○○向蕭振峰收取三十六萬元等語，而為虛偽不
實之證述，因認被告涉有刑法第一百六十八條偽證、同法第一百
六十九條誣告罪嫌云云。惟經審理結果，以尚屬不能證明被告犯
罪，因而撤銷第一審關於被告部分之科刑判決，改判諭知被告無
罪。固非無見。
惟按：審理事實之法院，對於被告有利及不利之卷內證據，均應
一併加以注意，並綜合全部證據資料，本於經驗及論理法則定其
取捨而為判斷，倘為無罪之判決，亦應詳述其全部證據取捨判斷
之理由，否則即有判決理由不備之違法。原判決雖採信被告所為
無誣告及偽證犯行之辯解，而為其有利之認定。然卷查被告於另
案偵查中對乙○○提出侵占罪之告訴，指訴：其委託乙○○於九
十五年八月十六日將拆除執照交予案外人蕭振峰，並委託乙○○
向案外人蕭振峰取回所欠尾款三十六萬元，然乙○○侵占該三十
六萬元未返還等語，上開案件檢察官偵查中，被告復以證人身分
具結後證稱：其有委託乙○○將拆除執照交予蕭振峰，並請乙○
○向蕭振峰收取三十六萬元，但最後乙○○並未將三十六萬元交
付等語，嗣經檢察官認乙○○涉犯侵占罪嫌，提起公訴，由第一
審法院以九十六年度易字第三三二號審理。被告復於該案件審理
時，以證人身分具結後證稱：其將拆除執照交予乙○○，並委託
乙○○向蕭振峰收取三十六萬元，乙○○侵吞尾款等情。另案偵
查中，證人即本件經同案起訴之被告黃國峰雖於以證人身分具結
後證稱：其當時有在場，並親眼看見甲○○請託乙○○將拆除執
照交給蕭振峰等語，然證人黃國峰於九十六年二月二十八日至台
南市警察局第三分局自首其前開證詞係屬虛偽不實，並於第一審
法院九十六年度易字第三三二號另案審理時證稱其於該案前開偵
查中之證詞係受被告之教唆，而為虛偽陳述，乙○○因之經第一
審法院另案判決無罪確定，而證人黃國峰並因此經本案第一審判
處偽證罪刑確定在案等情，為被告所不爭執，並有各該筆錄及證
人結文在卷可憑。況證人黃國峰於本案偵查中並證稱：被告與乙
○○發生法律訴訟，而因其與雙方均有熟識，甲○○為達到該訴
訟成功，進而向乙○○勒索金錢，便於九十五年十一月間某晚前
往其當時租住處所台南市○○街五十九號三樓三０七室找其並恐
嚇要其出庭供出不實之偽證，意思是編造其有親眼看到甲○○本
人有拿拆除執照給乙○○之不實供詞，如不一起出庭作偽證的話
，甲○○將「要讓我（指黃國峰）死的很難看」等言詞，致其心
生畏懼而被迫與甲○○出庭作偽證等語，亦有筆錄在卷可憑（見
偵字第一０一二號卷第七頁）。雖證人黃國峰尚陳稱其與被告間
另有其餘之糾紛，且就被告恐嚇其處所即台南市○○街五十九號
三樓三０七室，究竟係其居住處所或被告之居住處所，前後陳述
，雖有不同（見同上偵查卷第七頁，第一審卷第一０三頁）。然
按證人之陳述有部分前後不符，或相互間有所歧異時，究竟何者
為可採，法院仍得本其自由心證予以斟酌，非謂一有不符或矛盾
，即應認其全部均為不可採信；尤其關於行為動機、手段及結果
等之細節方面，證人之證言，有時亦有予渲染之可能；倘其基本
事實之陳述，若果與真實性無礙時，則仍非不得予以採信。果證
人黃國峰就被告唆使其編造親眼看到被告本人拿拆除執照給乙○
○之不實供詞之主要基本事實，前後證述實屬一致，能否僅因證
人黃國峰就被告為恐嚇之地點之供述有所出入，或其與被告另有
糾紛，即認其全部證述均不可採，尚待釐清究明。次查被告於九
十五年八月三十一日向檢察官申告時，指稱：將拆除執照交給乙
○○後，乙○○即不知去向，之後向蕭振峰求證，乙○○已向蕭
振峰拿取三十六萬元，乙○○遲不交款，乃提出侵占告訴等語；
至另案第一審除為上揭相同之證詞外，並證稱：黃國峰有看到伊
將執照交給乙○○，委託乙○○向蕭振峰收款云云（見他字第二
八０六號卷第十一頁，上訴卷第一五七頁），然此業據黃國峰所
否認，並與證人蕭振峰於另案偵查中證稱：「（問：當日拿拆除
執照給你之人是否為庭上之乙○○？）不是，我錢也不是交給庭
上之乙○○」、「（當庭諭知蕭振峰詳細查看該人究竟是否為庭
上之乙○○，問：你確定該人不是庭上之乙○○？）我確定該人
不是庭上之乙○○。」等詞（見上訴卷第一六八頁），有所不符
。況被告於另案就其於何時取得拆除執照，何時交予乙○○一事
，於偵查中先稱：「拆除執照下來後一至二天我拿回來後，再過
一至二天我就交給乙○○」（見上訴卷第一七四頁）；復於第一
審審理時證稱：「我在當天（即九十五年八月十六日）有打電話
過去建築師事務所確認，他說執照已經下來了，所以我就跟我朋
友在中午大概二點以後的時間過去拿，是的（我將執照拿回來後
），當天就交給乙○○」各語（見他字第二八０六號卷第十二頁
）。前後所陳相互齟齬，非無瑕疵可指。證人蕭振峰、黃國峰上
揭所證，及被告所申告、證述內容，暨前開相關證據，得否相互
印證，採為不利於被告之認定，而使被告被訴之犯罪事實獲得確
信？仍堪研求。原審並未詳加調查、勾稽審認，並載明其理由，
遽行判決，難謂已符採證法則，且有調查未盡及理由不備之違法
。檢察官上訴意旨執以指摘，非無理由，應認原判決仍有撤銷發
回更審之原因。
據上論結，應依刑事訴訟法第三百九十七條、第四百零一條，判
決如主文。
中    華    民    國  九十九  年    六    月   三十   日
                      最高法院刑事第九庭
                          審判長法官  邵  燕  玲
                                法官  李  伯  道
                                法官  孫  增  同
                                法官  李  英  勇
                                法官  林  勤  純
本件正本證明與原本無異
                                      書  記  官
中    華    民    國  九十九  年    七    月    二    日
                                                      Ｑ

司法院資訊處製作；財團法人民間司法改革基金會備份。
